【裁判字號】    92,易,994
【裁判日期】    920627
【裁判案由】    竊盜
【裁判全文】
臺灣板橋地方法院刑事判決                          九十二年度易字第九九四號
    公  訴  人  臺灣板橋地方法院檢察署檢察官
    被      告  甲○○
右列被告因竊盜案件，經檢察官提起公訴（九十二年度偵字第三四一八號），本院判
決如左：
    主  文
甲○○竊盜，處有期徒刑捌月。
    事  實
一、甲○○意圖為自己不法之所有，於民國九十二年二月一日十五時三十分許，在臺
    北縣板橋市○○路四一六號一樓乙○○、丙○○夫婦所經營之公益彩券攤位，趁
    該夫婦不注意之際，竊走該夫婦所有之放置彩券之背包，其內有「押歲錢」彩券
    一百五十一張（每張新臺幣（下同）一百元、其中一本編號為000000-000至100
    ）、「幸運水果」彩券五十二張（每張一百元、編號為000000-000至052）及其
    他彩券、經銷證等物，共計竊得七百八十一張，總值十四萬餘元。嗣因乙○○、
    丙○○懷疑係甲○○所竊，乃哀求甲○○將經銷證歸還以維持生計，惟仍未獲置
    理，於同日十九時許，丙○○再至板橋市○○路四二號四樓甲○○住處要求返
    還，惟為甲○○所拒，但為郭女在其床舖上發現所失竊之彩券三張，復於翌日發
    現前揭失竊之背包、經銷證及遭刮過未中獎之全部失竊彩券均遭棄置於臺北縣板
    橋市○○路四一八號一樓前，因此報警偵辦後，於同月二日九時許，會同警員丁○○前往甲○○住處查問時，又在甲○○住處之電視機後方地面起獲失竊之「押
    歲錢」彩券三張（編號000000-000至009號），因而查知上情。
二、案經台北縣政府警察局海山分局報告臺灣板橋地方法院檢察署檢察官偵查起訴。
    理  由
一、訊據被告甲○○矢口否認有右揭竊盜犯行，辯稱：經警查獲之「壓歲錢」彩券三
    張，係「我約於九十二年一月二十日左右有向被害郭女之小女兒（即許怡伶）購
    買別號壓歲錢之彩券三張及別號一六八之公益彩券三張總共六百元」（偵查卷第
    五頁），「（何時買的？）因為常買，不記得了，過年時沒有買」，「向他女兒
    買的，過年前買的」，一月二十七日沒有買，「因為一月二十五日我領最後一次
    工錢，就沒有再去買彩券了」（偵查卷第二十一頁背面、第二十二頁），「我向
    他女兒買，二十幾號買，九十二年一月二十五日後我就沒有買過彩券，那幾張彩
    券是我在九十二年一月二十五日前幾天向乙○○女兒在晚間買的，買了六張」（
    偵查卷第二十七頁背面），「當時九十二年一月二十幾日我是向告訴人（應為被
    害人，下同）的女兒買的，當時是告訴人去吃晚飯，我就擺三張百元鈔在他們桌
    上，帶到我朋友王清坤家刮完之後，三張沒有中獎，我又回去跟告訴人的女兒買
    三張，我是先刮押歲錢，再買戀愛一六八」（九十二年五月二十七日訊問筆錄）
    ，並非竊得之贓物，「我常常出入告訴人的地方，因為我住處就在他們營業地點
    的上方，所以我吃飯或是起居都會經過他們營業的街角，我沒有做的事情我不承
    認，我認為是告訴人栽贓嫁禍於我的，起訴書所載之犯罪事實是不實在的」，「
    我認為告訴人在公共場所遺失東西，丟掉東西時，我也有在場，告訴人也有叫我
    幫他們找，過年期間我無所是事，我也沒有能力找到東西，所以我就決定離開回
    家」（九十二年四月二十二日訊問筆錄）云云。惟查：
  (1)被告經警員於住處查獲時扣得之「壓歲錢」彩券三張編號為000000-000至009號
    ，業經證人丁○○證述屬實（九十二年五月二十七日訊問筆錄），被告就此節亦
    不否認，而該三張彩券應係被害人乙○○於九十二年一月三十日始向銀行批購得
    來，此有公益彩券購票証明在卷可稽，而證人許怡伶亦到庭證稱：被告於九十二
    年一、二月間並未向其買過彩券（偵查卷第二十六頁背面），且被告警訊筆錄係
    於查獲當日即同年二月二日製作，距被害人購入系爭公益彩券不過數日，亦顯非
    因時隔久遠，記憶不清而致有前揭誤認。被告若確係於同年一月三十日被害人購
    入系爭彩券後，合法向被害人乙○○或丙○○購買、取走，當無庸設此託詞而為
    掩飾，足認被告所辯情節與顯屬可疑，而難採信，其明知經查獲持有之「壓歲錢
    」彩券三張，並非向乙○○、丙○○購買，且係乙○○失竊之贓物，已可認定。
  (2)右揭事實業據被害人乙○○指訴稱：「九十二年二月一日春節正月初一當天，我
    照常出去做生意，做到下午三點三十分，我發現我機車的置物箱內所放置的公益
    彩券背包及裡面的彩券及經銷證都不見了，機車的置物箱我當天沒有鎖，機車我
    停在離我營業場所四公尺，中間並沒有視線的阻擋，因為是在走廊裡面。彩券的
    價值大概是十四多萬元。因為被告常常在我們那邊出入，我帶我太太去被告的住
    處，我當時就告訴被告說：『如果真的是你拿的，我給你一萬元，請你還給我』
    。但是被告不答應，當晚我就請我太太再去告訴被告說：『再多給你一萬元』，
    但是被告還是不要，沒有多久，被告就下來，我就求被告將經銷證還給我，這樣
    我才有辦法營生，否則我要去自殺，但是被告還是不置可否，並且說他並沒有拿
    ，第二天早上我在我原先停放機車處不遠的地方，看到整個背包及經銷證掛在另
    外壹台機車把手上，裡面都是沒有中獎的彩券，如果是陌生的賊人，早就將背包
    及經銷證全部都丟掉了。被告平常也會跟我購買彩券，但是都是現場刮，沒中就
    丟在我那邊，從來沒有帶回家去刮，當天正月初一晚上，我太太丙○○有到被告
    的住所，在被告的床上有看到三張彩券，就向被告誆稱說我們要拿回來對垃圾獎
    ，被告就交給我太太丙○○，我帶下樓來對照批號，發現確實是我們遺失的該批
    彩券，我們拿到這三張彩券到警局報案，第二天我又發現背包及經銷證，就請警
    察帶我們去找被告，我們一開門就有看到電視後面的地上有三張屬於我遺失的彩
    券，警察才叫被告到警局製作筆錄。我原先並沒有告訴被告我有東西丟掉，被告
    如果不是歹徒，不可能會知道的」。被害人丙○○則指稱：「當天被告徘徊在我
    們做生意的地方很久，我幫我先生處理背包內的彩券，在下午三點多的時候，我
    發現有一張原本與書包一起放在機車旁工具箱內的中獎彩券，那原本是要拿到銀
    行去對獎，結果我卻發現掉在地上，我就質問我先生乙○○怎麼不小心，後來到
    傍晚乙○○要回去時，才發現裝彩券的書包已經不見了，當時被告也在場，因為
    當天只有甲○○一個熟人在附近徘徊，所以我們懷疑是他拿的，後來我和我先生
    就到被告的住處去跟被告說，並且答應被告會給他紅包，但被告否認他有拿，我
    先生就交代我去告訴被告我們願意給他兩萬元，我到被告的住處時，看到被告的
    房間那邊有刮過的彩券，我就向被告要來，說要去對環保獎，被告就交給我，我
    帶回住處核對後，發現確實是我們失竊的彩券，被告從來都是在我們那邊當場刮
    彩券，從來沒有帶回去，第二天早上七點多，我就發現放彩券的背包掛在附近的
    機車的把手上，因為我先生前一天有告訴被告說：沒有經銷證的話，沒有辦法去
    批彩券，所以我們就認定一定是被告拿的，後來我們就去警局報案，就跟警察去
    找被告，後來我們在被告住處地上發現三張刮過的彩券，也是我們失竊的彩券」
    （九十二年四月二十二日訊問筆錄）。被告自承與被害人並無仇怨（同前訊問筆
    錄），已難認被害人有何故為誣攀，並預先栽贓嫁禍之可能，而被告所自承：被
    害人丟失彩券時伊亦在現場、「（先前未刮中彩券）我都送給告訴人，只要在他
    們攤子刮的，我都沒有帶走」、被害人曾以一萬元為代價要求伊返還失竊彩券、
    被害人丙○○曾前往伊住處索走三張刮過之彩券（偵查卷第四頁背面）等節，與
    被害人所指情節均相符合，另證人丁○○證稱：「當時告訴人報案的時候，表示
    彩券遭特定人偷竊，而該特定人就是被告，告訴人有到被告住處，丙○○有在被
    告床上發現已經刮過的三張彩券，就持這三張彩券到派出所報案，我有問丙○○
    如何證明三張彩券是他們的，丙○○就提出購票證明，所以我就會同告訴人到被
    告的住處去，後來到達的時候按門鈴，我們告知來意之後，被告主動開門讓我們
    到裡面去，在進門進去左手邊的電視機後面，就散落三張彩券，因為那是小套房
    ，所以在門口就可以看到屋內的情形，所以直接就可以看到那三張彩券，我拾起
    那三張彩券有問被告及告訴人，被告就說那是他向告訴人的女兒買的，告訴人就
    說那是他們失竊的，但是因為告訴人的女兒人在嘉義，所以就沒有請她到派出所
    製作警訊筆錄，被告所稱的購買時間是在告訴人購進彩券之前，所以我就將被告
    帶回派出所偵辦」（九十二年五月二十七日訊問筆錄）。與被害人指訴之情節亦
    互核相符，由被害人指訴後，警員確實於被告處所查獲失竊贓物，更可認為被害
    人所指情節應屬可信。是依被害人所陳於案發後旋即向被告索討、哀求返還失竊
    物品，於同日晚間即失竊數小時後，自被告處所索回失竊之彩券三張，隔日發現
    遭刮過之失竊彩券、經銷證及背包棄置於失竊地點旁，乃認為被告涉嫌重大而報
    警，經會同警員丁○○前往被告住處，再查獲失竊之彩券三張遺落於電視機後等
    節，足認被害人失竊後催索、報案及查獲間之時間甚短，應可認定被告持有被害
    人失竊之「壓歲錢」彩券三張，並非因自他人處收受贓物而來，被告歷經警訊、
    偵查及本院多次訊問，亦從未為此辯解，已可認定系爭彩券均係被告自行竊得無
    疑。此外有搜索筆錄、扣押物品目錄表等附卷可參，是被告所辯，無非卸責之詞
    ，不足採信，本件事證明確，被告犯行洵堪認定，自應依法論科。至公訴意旨認
    為被害人丙○○至甲○○住處要求返還時，在其床舖上查獲失竊之「幸運水果」
    彩券三張（編號000000-000至019號）等情，然經被告辯稱應係三張「一六八」
    彩券（九十二年四月二十二日訊問筆錄），亦經被害人丙○○證述屬實（同前訊
    問筆錄），而被害人乙○○陳稱已不復記憶當時係取回何種彩券報警，且於報警
    後已與其他扣得之失竊彩券混雜，無從確認，證人丁○○亦證稱當時因尋得之彩
    券數量、種類甚多，已無法確認彩券種類等情（九十二年五月二十七日訊問筆錄
    ），因前揭證物混雜，除被害人丙○○向被告索回者，應係失竊之彩券三張外，
    無從認定為失竊之「幸運水果」彩券三張（編號000000-000至019號），公訴意
    旨似有誤認，應予補充敘明。
二、核被告所為，係犯刑法第三百二十條第一項竊盜罪。爰審酌被告因一己貪念，竟
    對於中度肢障、領有殘障手冊，屬於中低收入戶之被害人下手行竊（有被害人乙○○殘障手冊、台北縣板橋市公所中低收入證明書可佐），於農曆春節正月初一
    被害人仍辛苦營生之際，取走其賴以維持家計之全部彩券、經銷證等物，犯後經
    被害人表示願以一萬元、二萬元之數額交換索回私了，竟仍堅拒，於警訊中對諸
    多質詢均予迴避拒答，已示其自知避就之詞難以自圓其說，於本案審理中，經本
    院一再勸諭，告知若知過能改，視其痛悔之意，必將審酌是否符合緩刑或易科罰
    金之要件，仍執前詞，再經被害人當庭表示若被告將刮中之獎項歸還，即願原諒
    被告，不再追究，仍矢口否認犯行，進而指稱係遭被害人栽贓誣陷，顯然並無絲
    毫悔意，犯後態度極為惡劣，檢察官請求從重量刑，自屬允當，應予嚴懲，兼衡
    其原無前科，素行尚可，經被害人至住處哀求後，並未逕行將經銷證、背包等對
    其無用之物丟棄他處或銷燬，而棄置於失竊現場旁，似有歸還被害人之意，仍見
    一絲善念等一切情狀，量處如主文所示之刑，以示警懲。
據上論斷，應依刑事訴訟法第二百九十九條第一項前段，刑法第三百二十條第一項，
罰金罰鍰提高標準條例第一條前段，判決如主文。
本案經檢察官孫治平到庭執行職務。
中      華      民      國    九十二    年      六      月    二十七    日
                              臺灣板橋地方法院刑事第五庭
                                      法  官  王  偉  光
右正本證明與原本無異
如不服本判決應於判決送達後十日內向本院提出上訴狀
                                      書記官  陳  怡  君
中      華      民      國    九十二    年      七      月      二      日
附錄本案論罪科刑法條全文：
刑法第三百二十條：
意圖為自己或第三人不法之所有，而竊取他人之動產者，為竊盜罪，處五年以下有期
徒刑、拘役或五百元以下罰金。
意圖為自己或第三人不法利益，而竊佔他人之不動產者，依前項之規定處斷。
前二項之未遂犯罰之。


司法院資訊處製作；財團法人民間司法改革基金會備份。
